臺灣高雄地方法院民事裁定　　　　　　 100年度小上字第46號
上　訴　人　韓巧瑩
被上 訴 人　山海觀公寓大廈管理委員會
法定代理人　游桂涵
上當事人間請求給付管理費事件，上訴人對於民國100 年1 月18
日本院鳳山簡易庭99年度鳳小字第996 號第一審小額民事判決提
起上訴，本院裁定如下：
    主  文
上訴駁回。
第二審訴訟費用新台幣壹仟伍佰元由上訴人負擔。
    理  由
一、按小額訴訟事件，對於第一審裁判之上訴，非以其違背法令
    為理由，不得為之；又按上訴狀內應記載上訴理由，表明下
    列各款事項：(一)原判決所違背之法令及其具體內容。(二)依訴
    訟資料可認為原判決有違背法令之具體事實。民事訴訟法第
    436 條之24第2 項、第436 條之25分別定有明文。復依同法
    第436 條之32準用上訴程序規定以觀，僅準用同法第468 條
    「判決不適用法規或適用不當者」及第469 條第1 款至第5
    款之規定。至第469 條第6 款「判決不備理由或理由矛盾者
    」，則未在小額訴訟事件上訴程序準用之列。故對小額訴訟
    程序之第一審判決提起上訴時，不得以「判決不備理由或理
    由矛盾」為由，指摘原判決為違背法令，且其上訴狀或理由
    書應具體指摘原判決有何不適用法規或適用法規不當之情形
    ，並揭示該法規之條項或其內容；若係成文法以外之法則，
    應揭示該法則之旨趣；倘為司法院解釋或最高法院之判例，
    則應揭示該判解之字號或其內容；如依民事訴訟法第469 條
    第1 款至第5 款所列情形為理由時，其上訴狀或理由書應揭
    示合於該條款之事實（最高法院71年台上字第314 號判例參
    照）。又上訴狀或理由書如未依此項方法表明，或其表明者
    ，顯與上開條文規定之情形不合時，即難認已對判決之違背
    法令有具體之指摘，其上訴自難認為合法，不得謂已合法表
    明上訴理由，即認其上訴為不合法，應以裁定駁回（最高法
    院73年度第8 次民事庭會議決議參照），同法第436 條之32
    第2 項準用第444 條第1 項前段、第471 條第1 項前段亦有
    明文。再按當事人於第二審程序，不得提出新攻擊或防禦方
    法，亦經民事訴訟法第436 條之28載有明文，是以當事人如
    於第二審程序提出新攻擊或防禦方法，第二審法院對之不得
    加以斟酌（最高法院28年上字第817 號判例參照）。
二、上訴意旨略以：(一)上訴人已於民國100 年2 月9 日提出民事
    強制執行聲請狀，請求被上訴人依兩造間成立之本院96 年
    度鳳小移調字第39號、97年度雄小調字第1305號等調解內容
    為履行。(二)依德昌山海觀公寓大廈（下稱系爭公寓大廈）區
    分所有標的基本資料，其中專有部分為94個獨立使用單位（
    戶）；惟85年5 月28日系爭公寓大廈之住戶大會紀錄，所列
    出席人員為郭珍雯等62人；第一屆區分所有權人會議簽到簿
    則為52人簽名，出席人員與簽到簿所載人數顯不符，開會出
    席人數顯不足84年6 月28日公布之公寓大廈管理條例第31條
    第1 項規定之法定人數，被上訴人組織及第一屆區分所有權
    人會議均不合法，所定規約應不生效力。(三)依系爭公寓大廈
    99年度區分所有權人第一次會議紀錄（開會日期99年6 月13
    日）所載，出席人員為94人（如區分所有權人名冊），惟主
    席報告中又稱：「…今天出席的區分所有權人有41人」，又
    會議紀錄只列出通過修訂及增訂條款，未列出同意之區分所
    有權人人數，與公寓大廈管理條例第23條第2 項第6 款規定
    有違，該修訂及增訂之規約不生效力。又上訴人未參加前開
    99年度區分所有權人第一次會議，且未收到會議紀錄，無從
    於3 個月內請求撤銷該決議，爰依法提起上訴等語，並於本
    院聲明：(一)原判決廢棄；(二)被上訴人在第一審之訴及假執行
    之聲請駁回。
三、經查：
（一）原審判決係以前案之調解筆錄係針對88年3 月至96年4 月
      間之管理費，與本件無涉，而上訴人主張文件之交付與管
      理費之繳交並無對價關係存在，上訴人不得依此主張同時
      履行抗辯。又縱使區分所有權人會議出席人數不足法定人
      數，亦屬決議方法違法，於未經區分所有權人訴請法院撤
      銷前，尚難認無效，故認被上訴人請求上訴人應給付被上
      訴人新台幣（下同）9,100 元及遲延利息為有理由，係依
      論理及經驗法則而為證據之取捨，就形式而言已難認有何
      違背法令之情形。
（二）又上訴人之上開上訴理由，主要係對被上訴人組織、第一
      屆及99年區分所有權人會議均不合法，所訂規約及增修規
      約應不生效力，而就原審認定上訴人有繳納管理費之義務
      及是否尚有其他證據可供本院審酌等情為爭執，惟均係就
      原審證據取捨及認定事實之事項而為指摘，並未具體指明
      原審判決有如何不適用法規或適用法規不當，亦未揭示所
      違背之法規條項、解釋、判例或其內容，或有民事訴訟法
      第469 條第1 款至第5 款所稱當然違背法令之情事，及符
      合該條款要件之具體事實，於此亦難謂上訴人業對該判決
      之如何違背法令已有具體之指摘。且取捨證據、認定事實
      本係事實審法院之職權，而原審係依卷內所附當事人提出
      之書證及陳述等情，依論理及經驗法則而為證據之取捨並
      為說明，其認定就形式而言並未見有何違背法令，即不許
      上訴人指摘其認定不當而以之為上訴理由，是揆諸前揭說
      明，應認本件上訴人並未合法表明上訴理由，其上訴為不
      合法。至於上訴人雖另於本院提出100 年2 月9 日民事聲
      請強制執行狀請求本院調查。然依民事訴訟法第436 條之
      28之規定，小額訴訟事件之當事人既於第二審程序不得提
      出新攻擊或防禦方法，上訴人聲請調查證據，自屬新攻擊
      、防禦方法之提出，本院依法不得予以審酌，是上訴人此
      部分主張，亦非有據。
（三）綜上所述，本件上訴人既未具體指摘原判決有何違背法令
      ，或有何不適用法規或適用不當之情形，難認已表明合法
      之上訴理由，揆諸前揭法文規定及說明，本件上訴為不合
      法，應予駁回。
四、末按於小額訴訟之上訴程序，法院為訴訟費用之裁判時，應
    確定其費用額，民事訴訟法第436 條之19第1 項、第436 條
    之32第1 項定有明文。本件第二審裁判費用為1,500 元，應
    由上訴人負擔，爰併為裁定如主文第2 項所示。
五、據上論結，本件上訴為不合法，依民事訴訟法第436 之32第
    1 項、第2 項、第436 條之19第1 項、第444 條第1 項前段
    、第95條、第78條，裁定如主文。
中    華    民    國  100     年    4     月    8     日
                  民事第三庭  審判長法  官  朱玲瑤
                                    法  官  陳宛榆
                                    法  官  李嘉益
以上正本係照原本作成。
本裁定不得再抗告。
中    華    民    國   100    年    4     月    11    日
                                    書記官  鄭  倩